【裁判字號】    92,易,1876
【裁判日期】    920819
【裁判案由】    違反著作權法
【裁判全文】
臺灣臺中地方法院刑事判決                        九十二年度易字第一八七六號
    公  訴  人  臺灣臺中地方法院檢察署檢察官
    被      告  甲○○
右列被告因違反著作權法案件，經檢察官提起公訴（九十二年度偵字第九九二０號）
，本院判決如左：
    主  文
甲○○意圖營利，而以明知為侵害著作權之物而以移轉所有權之方式散布之方法侵害
他人之著作財產權，累犯，處有期徒刑陸月，如易科罰金，以佰元折算壹日。扣案
如附表所示之盜版影音光碟壹仟玖佰玖拾陸片，均沒收。
    事  實
一、甲○○前於民國八十九年間，因竊盜罪，經本院於八十九年四月七日以八十九年
    度易字第六八一號判處有期徒刑八月確定，又於八十九間，因偽造文書罪，經本
    院於九十年三月二十一日以八十九年度訴字第一四三四號判處有期徒刑七月確定
    ，經合併定其應執行刑為一年二月；復於八十九年間，因違反槍砲彈藥刀械管制
    條例案件，經本院於八十九年十二月十九日以八十九年度訴字第二四五四號判處
    有期徒刑一年二月確定；於八十九年九月四日入監執行，九十年十二月十二日縮
    短刑期假釋出監，九十一年九月二十一日假釋期滿未經撤銷視為執行完畢，猶不
    知悔改。
二、甲○○明知如附表所示之影音光碟係未經美商迪士尼企業股份有限公司、美商華
    納兄弟娛樂公司、美商二十世紀福斯影片股份有限公司、美商環球市影片有限責
    任合夥、美商哥倫比亞影片股份有限公司、美商新線製作股份有限公司、美商米
    高梅影片股份有限公司、美商聯美股份有限公司、美商派拉蒙影片股份有限公司
    等影片發行公司授權或同意而擅自重製侵害視聽著作財產權之盜版品，竟於民國
    九十二年三月十日，透過跳蚤雜誌所刊登販售光碟之廣告，以新臺幣（下同）二
    萬四千元之代價，在臺中市工業區內之大隆貨運行，向姓名年籍不詳綽號「阿鷹
    」之成年男子販入盜版影音光碟約一千二百盒（每盒內有二片影音光碟，換算約
    二千多片）後，基於意圖營利而以販售移轉所有權之方式散布以侵害他人著作財
    產權之盜版品之犯意，於九十二年四月中旬某日起，在臺中市○區○○路與忠明
    路口夜市，以每盒（即每部影片為一盒，內含二片影音光碟）六十元之價格，擺
    攤陳列盜版影音光碟，以移轉所有權方式，販售與不特定之人，以資牟利，售出
    約一百多盒，獲利約二、三千元，甲○○即以此移轉所有權之方式侵害他人之著
    作財產權。嗣於九十二年五月九日二十時三十分許，在臺中市○○區○○路與櫻
    花路口某泡沫紅茶店，搬運盜版影音光碟之際，為警查獲，並扣得甲○○所有供
    販售使用之如附表所示之盜版影音光碟一千九百九十六片。
三、案經告訴人美商迪士尼企業股份有限公司、美商華納兄弟娛樂公司、美商二十世
    紀福斯影片股份有限公司、美商環球市影片有限責任合夥、美商哥倫比亞影片股
    份有限公司、美商新線製作股份有限公司、美商米高梅影片股份有限公司、美商
    聯美股份有限公司、美商派拉蒙影片股份有限公司訴由臺中市警察局移送臺灣臺
    中地方法院檢察署檢察官偵查起訴。
    理  由
一、訊據被告甲○○，對於右揭時地，向姓名年籍不詳綽號「阿鷹」之成年男子販入
    盜版影音光碟約二千餘片後，基於意圖營利而以販售移轉所有權之方式散布以侵
    害他人著作財產權之盜版品之犯意，以一盒二片六十元之價格，連續擺攤陳列盜
    版影音光碟，以移轉所有權方式，販售與不特定之人，以資牟利，獲利約二、三
    千元等情，業經坦認屬實，核與告訴人美商迪士尼企業股份有限公司、美商華納
    兄弟娛樂公司、美商二十世紀福斯影片股份有限公司、美商環球市影片有限責任
    合夥、美商哥倫比亞影片股份有限公司、美商新線製作股份有限公司、美商米高
    梅影片股份有限公司、美商聯美股份有限公司、美商派拉蒙影片股份有限公司指
    訴情節相符，並有扣案如附表所示之盜版影音光碟一千九百九十六片為證，復有
    照片一張、財團法人電影及錄影著作保護基金會鑑識報告一份、著作權證明文件
    、經濟部公司執照、臺北市政府營利事業登記證等在卷可稽，被告自白供述與現
    有事證相符，應堪置信。本件事證已臻明確，被告犯行，洵堪認定。
二、被告明知如附表所示之影音光碟係未經告訴人美商迪士尼企業股份有限公司、美
    商華納兄弟娛樂公司、美商二十世紀福斯影片股份有限公司、美商環球市影片有
    限責任合夥、美商哥倫比亞影片股份有限公司、美商新線製作股份有限公司、美
    商米高梅影片股份有限公司、美商聯美股份有限公司、美商派拉蒙影片股份有限
    公司等影片發行公司授權或同意而擅自重製侵害視聽著作財產權之盜版品，竟基
    於意圖營利而以販售移轉所有權之方式散布以侵害他人著作財產權之盜版品之犯
    意，擺攤陳列盜版影音光碟販售與不特定之人，以茲牟利，藉此移轉所有權之方
    式侵害他人之著作財產權，核其所為，係違反著作權法第八十七條第六款之規定
    ，應依著作權法第九十三條第一項第二款之侵害他人著作財產權罪論處。按著作
    權法業經修正，並於九十二年七月九日經總統公布施行，九十二年七月十一日生
    效，修正前之著作權法第八十七條之規定：「有下列情形之一者，除本法另有規
    定外，視為侵害著作權或製版權：一、以侵害著作權人名譽之方法利用其著作者
    。二、明知為侵害著作權或製版權之物而散布或意圖散布而陳列或持有或意圖營
    利而交付者。三、輸入未經著作財產權人或製版權人授權重製之重製物或製版物
    者。四、未經著作財產權人同意而輸入著作原件或其重製物者。五、明知係侵害
    電腦程式著作財產權之重製物而仍作為直接營利之使用者。」，現行著作權法第
    八十七條之規定則修正為：「有下列情形之一者，除本法另有規定外，視為侵害
    著作權或製版權：一、（刪除）。二、明知為侵害製版權之物而散布或意圖散布
    而公開陳列或持有者。三、輸入未經著作財產權人或製版權人授權重製之重製物
    或製版物者。四、未經著作財產權人同意而輸入著作原件或其重製物者。五、明
    知係侵害電腦程式著作財產權之重製物而作為營業之使用者。六、明知為侵害著
    作財產權之物而以移轉所有權或出租以外之方式散布者，或明知為侵害著作財產
    權之物意圖散布而公開陳列或持有者。」，修正前著作權法第八十七條第二款之
    規定，業經修正為現行著作權法第八十七條第六款之規定；又修正前之著作權法
    第九十三條之規定：「有列情形之一者，處二年以下有期徒刑，得併科新臺幣十
    萬元以下罰金：一、侵害第十五條至第十七條規定之著作人格權。二、違反第七
    十條規定者。三、以第八十七條各款方法之一侵害他人之著作權者。」，現行著
    作權法第九十三條第一項之規定則修正為：「意圖營利而有下列情形之一者，處
    二年以下有期徒刑、拘役，或併科新臺幣五十萬元以下罰金：一、違反第七十條
    規定者。二、以第八十七條第二款、第三款、第五款或第六款之方法侵害他人之
    著作財產權者。」，修正前著作權法第九十三條第三款之規定，亦經修正為現行
    著作權法第九十三條第一項第二款之規定；依刑法第二條第一項但書之規定，比
    較新舊法比較適用之結果，修正前之著作權法第九十三條之法定刑為「二年以下
    有期徒刑，得併科新臺幣十萬元以下罰金」，現行著作權法第九十三條第一項之
    法定刑則修正為「二年以下有期徒刑、拘役，或併科新臺幣五十萬元以下罰金」
    ，現行著作權法第九十三條第一項之規定，雖提高罰金之刑度，但法定刑部分則
    可諭知拘役，顯較修正前之著作權法第九十三條僅得諭知有期徒刑之規定，更為
    有利，依刑法第二條第一項前段之規定，比較新舊法比較適用之結果，自以適用
    裁判時即現行著作權法第九十三條第一項第二款之規定，對於被告較為有利。被
    告以一個侵害他人著作財產權之行為，同時侵害數個著作權人之著作財產權，為
    想像競合之裁判上一罪關係，應依刑法第五十五條之規定，從一重論處。查：被
    告曾於八十九年間，因竊盜罪，經本院於八十九年四月七日以八十九年度易字第
    六八一號判處有期徒刑八月確定，又於八十九間，因偽造文書罪，經本院於九十
    年三月二十一日以八十九年度訴字第一四三四號判處有期徒刑七月確定，經合併
    定其應執行刑為一年二月；復於八十九年間，因違反槍砲彈藥刀械管制條例案件
    ，經本院於八十九年十二月十九日以八十九年度訴字第二四五四號判處有期徒刑
    一年二月確定；於八十九年九月四日入監執行，九十年十二月十二日縮短刑期假
    釋出監，九十一年九月二十一日假釋期滿未經撤銷視為執行完畢，此有臺灣高等
    法院被告全國前案紀錄表一份、臺灣臺中地方法院檢察署檢察官刑案資料查註紀
    錄表一份在卷可稽，被告前受有期徒刑之執行完畢後，五年之內再犯有期徒刑以
    上之罪，為累犯，應依刑法第四十七條之規定，加重其刑。爰審酌被告明知近來
    國內對於著作權之保護觀念日熾，為獲取個人生活所需，竟從事販售盜版影音光
    碟之工作，造成著作權人財產之損害及著作人智慧結晶之戕害，更間接危害我國
    在國際間之評價及形象，且查獲之盜版影音光碟數量將近二千片，惟被告僅有販
    售一次，獲取利益僅二、三千元，對於告訴人之侵害程度未致嚴重程度，且被告
    犯罪後，坦承犯行，犯後態度良好等一切情狀，量處如主文所示之刑，並諭知易
    科罰金之折算標準。
三、按修正前業經刪除之著作權法第九十八條，亦經修正為現行著作權法第九十八條
    之規定：「犯第九十一條至第九十六條之一之罪，供犯罪所用或因犯罪所得之物
    ，得沒收之。但犯第九十一條第三項及第九十一條之一第三項之罪者，其得沒收
    之物不以屬於犯人者為限。」，被告前揭犯行，經依刑法第二條第一項前段，比
    較新舊法適用之結果，自以適用裁判時之現行著作權法第九十三條第一項第二款
    之規定，對於被告較為有利，則依據從刑附隨主刑之原則，從刑部分亦應一併適
    用現行著作權法第九十八條之規定。是以，扣案如附表所示之盜版影音光碟一千
    九百九十六片，係被告所有供意圖營利而販售使用之物，業據被告供承屬實，爰
    依現行著作權法第九十八條之規定，併予諭知沒收。
四、至於公訴人另認被告基於意圖營利之概括犯意，自九十二年三月中旬起至九十二
    年四月中旬止，在臺中市○區○○路與忠明路口夜市等地設攤，以每盒（內含二
    片盜版影音光碟）六十元之價格，連續販售與不特定第三人等情，因認被告另涉
    有違反修正前著作權法第八十七條第二款之規定，應依修正前著作權法第九十三
    條第三款之侵害他人著作財產權罪嫌論處云云。訊據被告堅詞否認有何連續違反
    他人著作財產權之犯行，辯稱：伊僅於九十二年四月中旬某日擺攤販售過一次而
    已等語。經查：被告雖於警詢中供稱：「於九十二年三月中旬起在臺中市○區○
    ○路、忠明路口夜市開始販賣盜版ＶＣＤ。」等語，伺候於偵查及本院審理中均
    供稱僅販售過一天而已，依據現有卷證資料，對於被告自九十二年三月中旬起至
    九十二年四月中旬止之販售圖利行為，僅有被告之警詢供述為據，並無其他相關
    佐證足資補強，則尚難僅憑被告之唯一自白供述，據以認定被告前開販售行為，
    是以，現有事證既不足以認定被告前開連續販售行為，本院原應另為無罪判決之
    諭知，惟因公訴人認該部分與前開論罪科刑部分有連續犯之裁判上一罪關係，為
    本院審判效力所及，爰不另為無罪之諭知。
據上論斷，應依刑事訴訟法第二百九十九條第一項前段，著作權法第九十三條第一項
第二款、第九十八條，刑法第十一條前段、第二條第一項前段、第五十五條、第四十
七條、第四十一條第一項前段，罰金罰鍰提高標準條例第二條，判決如主文。
中      華      民      國      九十二      年    八    月     十九     日
                                臺灣臺中地方法院刑事第六庭
                                        法  官  巫淑芳
右正本證明與原本無異。
如不服本判決，應於送達後十日內向本院提出上訴狀（須附繕本），上訴於台灣高等
法院台中分院。
                                        書記官
中      華      民      國      九十二      年    八    月     十九     日
附錄論罪科刑法條：
著作權法第九十三條：
意圖營利而有下列情形之一者，處二年以下有期徒刑、拘役，或併科新臺幣五十萬元
以下罰金：
一、違反第七十條規定者。
二、以第八十七條第二款、第三款、第五款或第六款之方法侵害他人之著作財產權者
    。
非意圖營利而犯前項之罪，其重製物超過五份，或權利人所受損害超過新臺幣三萬元
者，處一年以下有期徒刑、拘役，或科或併科新臺幣二十五萬元以下罰金。
著作權法第八十七條：
有下列情形之一者，除本法另有規定外，視為侵害著作權或製版權：
一、（刪除）。
二、明知為侵害製版權之物而散布或意圖散布而公開陳列或持有者。
三、輸入未經著作財產權人或製版權人授權重製之重製物或製版物者。
四、未經著作財產權人同意而輸入著作原件或其重製物者。
五、明知係侵害電腦程式著作財產權之重製物而作為營業之使用者。
六、明知為侵害著作財產權之物而以移轉所有權或出租以外之方式散布者，或明知為
    侵害著作財產權之物意圖散布而公開陳列或持有者。


司法院資訊處製作；財團法人民間司法改革基金會備份。
